【裁判字號】    98,交上易,169
【裁判日期】    980908
【裁判案由】    過失傷害
【裁判全文】
臺灣高等法院刑事判決               98年度交上易字第169號
上  訴  人  臺灣士林地方法院檢察署檢察官
被      告  丙○○
                      樓
上列上訴人因被告過失傷害案件，不服臺灣士林地方法院97年度
交易字第28號，中華民國98年5月4日第一審判決（起訴案號：臺
灣臺北地方法院檢察署96年度偵字第7559號、第8356號），提起
上訴，本院判決如下：
    主  文
上訴駁回。
    事  實
一、丙○○明知其未領取自小客車駕駛執照，不得駕駛汽車，竟
    於民國96年3月24日上午8時23分許，駕駛車牌號碼3420-P K
    號之自用小客車，沿臺北縣三重市○○街東往西方向，行經
    與三光街之交叉口時，理應注意車前狀況，隨時採取必要之
    安全措施，且該處係劃有分向限制線之路段，不得駛入來車
    之車道內，而依當時情形，並無不能注意之情事，竟殊未注
    意及此，適甲○○騎乘車號N2M-976號重機車後座搭載其子
    乙○○，沿同市○○街南往北方向行經上開交岔路口，於行
    至該路口中央時，因未減速且未讓幹線道車輛即丙○○駕駛
    之自用小客車先行，丙○○駕駛之自用小客車車頭因而撞擊
    甲○○騎乘之機車右側車身，致甲○○、乙○○人車倒地，
    甲○○因而受有左膝3.5×2cm之鈍挫傷，乙○○因而受有右
    前額臉部撕裂傷、右側內踝骨骨折、第三腰椎爆裂性骨折之
    傷害，丙○○於肇事後，在未被有偵查犯罪職權之公務員發
    覺前，向前往現場處理車禍之警員坦承為肇事者。
二、案經丙○○自首及甲○○、乙○○告訴暨臺北縣政府警察局
    三重分局報告臺灣臺北地方法院檢察署呈請臺灣高等法院檢
    察署核轉臺灣士林地方法院檢察署檢察官偵查起訴，因被告
    ，於原審準備程序進行中為有罪之陳述，經原審合議庭裁定
    行簡式審判程序。
    理  由
一、前揭事實業據被告於原審時自白不諱，核與證人即告訴人甲○○於警詢、偵查中指述（見96年度偵字第9878號卷第4至5
    頁、96年度偵字第7559號卷第5至6頁、第18至19頁）相合，
    並有臺灣省臺北縣區車輛行車事故鑑定委員會鑑定意見書1
    份、臺北縣政府警察局三重分局道路交通事故談話紀錄表3
    份、道路交通事故現場圖、道路交通事故調查報告表(一)、(二)
    、道路交通事故肇事人自首情形紀錄表1份、事故現場照片
    10張、臺北縣政府警察局舉發違反道路交通管理事件通知單
    在卷可稽（見96年度偵字第9878號卷第11至13頁、第27至34
    頁、第36頁、第38頁、96年度偵字第7559號卷第30至31頁）
    ，又告訴人甲○○、乙○○因本次車禍甲○○因而受有左膝
    3.5×2cm之鈍挫傷，乙○○因而受有右前額臉部撕裂傷、右
    側內踝骨骨折、第三腰椎爆裂性骨折之傷害，亦有告訴人受
    傷後至臺北市立聯合醫院中興院區治療，臺北市立聯合醫院
    中興院區所製作之甲種診斷證明書2紙附卷可稽（見96年度
    偵字第9878號卷第14至15頁），足認被告前開自白與事實相
    符，應可採信。按汽車行駛時，駕駛人應注意車前狀況，隨
    時採取必要之安全措施；汽車在未劃設慢車道之雙向二車道
    行駛時，應依下列規定：二、在劃有分向限制線之路段，不
    得駛入來車之車道內，道路交通安全規則第94條第3項、第9
    7條第1項第2款定有明文，依上開道路交通事故調查報告表
    (一)所示，本件案發當時天候光線良好、路面乾燥無障礙物，
    亦無何不能注意之情事，被告竟疏於注意車前狀況，又駛入
    來車之車道內，因而肇事致告訴人二人受傷，被告自應負過
    失責任。雖告訴人甲○○騎乘機車亦未減速且未讓幹線道車
    輛先行，亦有過失，然尚不能免除其過失之責任。是被告之
    過失與告訴人二人因此次車禍所受之傷害有相當之因果關係
    ，被告之過失傷害犯行應堪認定。本件事證明確，被告犯行
    堪以認定。
二、核被告所為，係犯刑法第284 條第1 項前段之過失傷害罪。
    被告以一過失行為，造成告訴人甲○○、乙○○2人受傷，
    係一行為觸犯二個過失傷害罪，為想像競合犯，應依刑法第
    55條之規定，從一重之過失傷害罪處斷。按汽車駕駛人，無
    駕駛執照駕車，因而致人受傷或死亡，依法應負刑事責任者
    ，加重其刑至二分之一，道路交通管理處罰條例第86條第1
    項定有明文，是被告並未領取汽車駕駛執照而駕駛汽車肇事
    ，應依上開規定加重其刑。又被告於肇事後未被有偵查犯罪
    職權之機關或公務員發覺前，即主動向據報到場處理事故之
    警員坦承肇事，有臺北縣政府警察局道路交通事故肇事人自
    首情形紀錄表1份在卷可參（見臺灣臺北地方法院檢察署96
    年度偵字第9878號卷第38頁），為對於未發覺之罪自首而接
    受裁判，應依刑法第62條前段規定減輕其刑。被告所犯之罪
    有上開刑之加重、減輕事由，應依法先加後減之。又被告所
    犯上開過失傷害罪，為96年4月24日以前所犯，合於中華民
    國96年罪犯減刑條例所規定之減刑條件，應依該條例第2條
    第1項第3款之規定，減宣告刑2分之1。再又按除被告所犯為
    死刑、無期徒刑、最輕本刑為3年以上有期徒刑之罪或高等
    法院管轄第一審案件者外，於刑事訴訟法第273條第1項程序
    進行中，被告先就被訴事實為有罪之陳述時，審判長得告知
    被告簡式審判程序之旨，並聽取當事人、代理人、辯護人及
    輔佐人之意見後，裁定進行簡式審判程序。為該法第273條
    之1第1項所明定；而簡式審判程序，貴在審判程序之簡省、
    便捷，故調查證據程序宜由審判長便宜行事，以適當之方法
    行之即可。是簡式審判程序中關於調查證據之程序，亦予簡
    化，關於證據調查之次序、方法之預定、證據調查請求之限
    制、證據調查之方法、證人、鑑定人之詰問方式等，均不須
    強制適用一般審判程序之規定。又因被告對犯罪事實不爭執
    ，可認定被告並無行使反對詰問權之意，因此有關傳聞證據
    之證據能力限制，亦無庸適用。刑事訴訟法乃增訂第273條
    之2規定：「簡式審判程序之證據調查，不受第一百五十九
    條第一項、第一百六十一條之二、第一百六十一條之三、第
    一百六十三條之一及第一百六十四條至第一百七十條規定之
    限制」。查被告所犯非死刑、無期徒刑、最輕本刑為3年以
    上有期徒刑之罪，或高等法院管轄第一審之案件，被告於原
    審準備程序進行中，就被訴事實為有罪之陳述，經告以簡式
    審判程序之旨，並聽取檢察官、被告之意見後，經原審合議
    庭裁定改由受命法官獨任進行簡式審判程序，是本件之證據
    調查，依刑事訴訟法第273條之2規定，不受同法第159條第1
    項（被告以外之人於審判外之言詞或書面陳述，不得作為證
    據）、第161條之2、第161條之3、第163條之1及第164條至
    第170條規定之限制。據此，本件判決引用之前揭之供述及
    非供述證據，因本案原審採行簡式審判程序，復無其他不得
    做為證據之法定事由，揆諸首揭說明，自均具證據能力。
三、原審以被告過失傷害之犯行明確，適用刑法第284條第1項前
    段、第55條、第62條前段、第41條第1項前段，刑法施行法
    第1條之1，道路交通管理處罰條例第86條第1項，中華民國
    96年罪犯減刑條例減刑第2條第1項第3款、第7條、第9條（
    原審漏載第9條）之規定，並審酌被告素行、過失之程度、
    告訴人所受之傷害，及被告犯後坦承犯行，態度尚稱良好，
    但迄未賠償告訴人所受損害等一切情狀，及說明被告所犯上
    開過失傷害罪，為96年4月24日以前所犯，合於中華民國96
    年罪犯減刑條例所規定之減刑條件，應依該條例第2條第1項
    第3款之規定，減刑2分之1等，認被告丙○○因過失傷害人
    ，處有期徒刑肆月，如易科罰金，以新臺幣壹仟元折算壹日
    ，減為有期徒刑貳月，如易科罰金，以新臺幣壹仟元折算壹
    日等，經核於法並無違誤，量刑亦屬妥適，公訴人依告訴人
    之具狀請求提起上訴認原審量刑太輕等，為無理由，應予以
    駁回。
四、被告經合法傳喚無正當理由於審理期日未到庭，爰不待其陳
    述逕行判決。
據上論斷，應依刑事訴訟法第368條、第371條判決如主文。
本案經檢察官呂光華到庭執行職務。
中    華    民    國    98    年    9     月    8     日
                刑事第九庭  審判長法  官  陳貽男
                                  法  官  周盈文
                                  法  官  許宗和
以上正本證明與原本無異。
不得上訴。
                                  書記官  吳鎮鑫
中    華    民    國    98    年    9     月    8     日
附錄：本案論罪科刑法條全文
中華民國刑法第284條
（過失傷害罪）
因過失傷害人者，處 6 月以下有期徒刑、拘役或 5 百元以下罰
金，致重傷者，處 1 年以下有期徒刑、拘役或 5 百元以下罰金
。


司法院資訊處製作；財團法人民間司法改革基金會備份。
